臺灣新北地方法院民事裁定
110年度家暫字第246號
聲  請  人  羅秀蝦

代  理  人  陳才加律師
相  對  人  江登洲

關  係  人  江霈貞
            江青霏
            江育宜
            江梓綺
上列當事人間因監護宣告事件，聲請人聲請暫時處分，本院裁定
如下：    
    主  文
本院110年度監宣字第1132號監護宣告事件裁判確定或終結前，
就相對人之財產為以下暫時處分：相對人所有如附表所示不動產
，禁止為讓與、設定負擔及其他一切處分行為。
聲請程序費用由相對人負擔。
    理  由
一、聲請意旨略以：
　㈠相對人為聲請人之配偶，兩造育有4名女兒即關係人江霈 貞
    、江青霏、江育宜、江梓綺。相對人因年紀老邁，身體功能
    退化，罹患原發性肝硬化腫瘤、肝硬化、局部性水腫、高血
    壓性心臟病、呼吸短促、心臟衰竭，並因上述疾病引發精神
    恍惚，而有精神障礙及心智缺陷致不能為意思表示或受意思
    表示，或不能辨識其意思表示之效果。相對人於110年7月間
    因病住院治療，次女即關係人江青霏聲稱願於醫院照顧老父
    ，由其他姊妹支付看護費用，於江青霏照顧相對人期間，其
    配偶陳俊宏亦到醫院探視相對人，陳俊宏突然於110年7月間
    向聲請人及各子女聲稱相對人授權其處理分配遺產，並召集
    家族成員開會，於110年7月24日委任張燿欽地政士辦理代筆
    遺囑。於110年10月間，陳俊宏因不滿意前開遺囑內容，以
    不正當方式，令相對人變更代筆遺囑。然相對人於立遺囑時
    ，精神狀態早已不知立遺囑之意思為何，是變更之遺囑內容
    是否為相對人意思，殊非無疑，且聲請人及其他關係人對變
    更遺囑一事全然未知，嗣由張燿欽地政士告知相對人胞弟江
    長村後，親屬間始悉上情。
　㈡關係人江青霏及其夫陳俊宏家住新北市蘆洲區，之所以於110
    年7月南下聲稱願照顧住院之相對人，意在取得相對人全部
    名下財產，利用相對人罹病精神恍惚之際，於110年10月18
    日規避家族成員，將相對人帶至地政機關，謊稱相對人名下
    不動產所有權狀遺失並申請補發，然相對人名下不動產之所
    有權狀，因前開委任張燿欽地政士辦理代筆遺囑一事，由其
    保管中，未有遺失。關係人江青霏及陳俊宏更於110年10月2
    5日利用相對人罹病精神恍惚時，無預警將相對人帶離生活
    將近70年之臺中市豐原地區，並於同年11月3日將相對人辦
    理遷徙至其等戶籍新北市蘆洲區民族路148巷1弄7號5樓。
　㈢關係人江青霏及陳俊宏為圖謀相對人財產，竟罔顧親情，完
    全不理會相對人及家族成員感受，將相對人拘留於其等住處
    ，並斷絕家族成員與相對人聯繫，造成相對人之高齡老父 
    思念相對人成疾。相對人胞弟江長村對關係人江青霏夫妻向
    地政機關謊報遺失不動產所有權狀一事提出異議，相對人胞
    妹江佩燕見老父思子成疾，不斷撥打電話，於110年11月上
    旬與陳俊宏聯繫上，陳俊宏竟稱其全家及相對人要與所有臺
    中的親戚斷絕往來。聲請人對於關係人江青霏及陳俊宏為圖
    謀財產，令兩造夫妻分離、相對人與其老父、各子女骨肉分
    離之行徑萬難苟同，為保護相對人名下財產，避免相對人受
    關係人江青霏及陳俊宏誘使簽署不利於其之文件，造成財產
    上嚴重損害，爰聲請監護宣告。關係人江青霏及陳俊宏將相
    對人遷徙戶籍、帶至其等家中，且重新申請相對人名下不動
    產所有權狀，意在取得相對人新核發之所有權狀後，欲以由
    相對人贈與之方式取得相對人名下所有不動產，本件確有定
    暫時處分之必要及急迫性等語。
　㈣並聲明：相對人於本院監護宣告裁定確定或程序終結前，不
    得就附表所示之不動產為讓與、設定負擔及其他一切處分行
    為。
二、按法院就已受理之家事非訟事件，除法律別有規定外，於本
    案裁定確定前，認有必要時，得依聲請或依職權命為適當之
    暫時處分，但關係人得處分之事項，非依其聲請，不得為之
    。關係人為前項聲請時，應表明本案請求、應受暫時處分之
    事項及其事由，並就得處分之事項釋明暫時處分之事由。第
    一項暫時處分，得命令或禁止關係人為一定行為、定暫時狀
    態或為其他適當之處置，家事事件法第85條第1 項、第2 項
    、第3 項定有明文。又法院受理監護宣告事件後，於為監護
    宣告或本案裁定確定前，得為下列之暫時處分：一、命關係
    人支付應受監護宣告人維持適當生活及醫療所需之各項必要
    費用。二、命關係人協助使受監護宣告人就醫所必要之一切
    行為。三、禁止關係人處分應受監護宣告人之財產。四、保
    存應受監護宣告人財產所必要之行為。五、其他法院認為適
    當之暫時性舉措。法院核發前項暫時處分，應審酌受監護宣
    告人之最佳利益，家事非訟事件暫時處分類型及方法辦法第
    16條亦有所載。惟暫時處分，非有立即核發，不足以確保本
    案聲請之急迫情形者，不得核發。暫時處分之內容，應具體
    、明確、可執行且以可達成本案聲請之目的者為限，並不得
    悖離本案聲請或逾越必要之範圍，家事非訟事件暫時處分類
    型及方法辦法第4 條、第5 條規定甚明。是暫時處分係為因
    應本案裁定確定前之緊急狀況，避免本案請求不能或延滯實
    現所生之危害，是確保本案聲請之急迫性及必要性即為暫時
    處分之事由，應由聲請暫時處分之人，提出相當證據以釋明
    之。
三、經查：
　㈠聲請人以相對人因年紀老邁且罹患疾病，而有精神障礙及心
    智缺陷，致不能為意思表示或受意思表示，或不能辨識其意
    思表示之效果為由，聲請對相對人為監護宣告，現由本院11
    0年度監宣字第1132號監護宣告事件審理中，經本院核閱上
    開卷宗無誤，是聲請人就本院已受理之上開家事非訟事件，
    聲請核發暫時處分，程序並無不合。
　㈡聲請人主張已向本院聲請對相對人為監護宣告，而關係人江
    青霏及其配偶陳俊宏曾於110年7月24日召集家族成員開會，
    委任地政士辦理相對人代筆遺囑，嗣因不滿意該遺囑，未告
    知其他親屬，於110年10月令相對人變更代筆遺囑，又於110
    年10月18日將相對人帶至地政機關，謊稱不動產所有權狀遺
    失而申請補發，並於110年10月25日將相對人帶離生活近70
    年之臺中市豐原地區，及於110年11月3日辦理相對人戶籍遷
    至其等戶籍地，斷絕其他親屬與相對人之聯繫等情，業據聲
    請人提出戶籍謄本、家族系統表、衛生福利部豐原醫院110
    年11月2日診斷證明書、110年7月24日代筆遺囑、110年10月
    6日代筆遺囑、臺中市豐原地政事務所110年10月26日、110
    年11月1日函文、如附表所示不動產登記謄本附卷為證，本
    院審酌相對人罹病情形、目前身心狀況，是否有健全判斷能
    力以處分資產，或有效授權他人代為法律行為之能力，尚待
    本案監護宣告程序進行鑑定判斷，為保護相對人之權益，並
    避免後續聲請人及關係人就相對人之財產處分另起爭執，另
    顧及相對人目前之財產，係為將來支付其本身照顧、醫療等
    費用所需，本院經綜合審酌，認目前確有先行核發如主文所
    示內容暫時處分之急迫性與必要性。是聲請人之聲請，為有
    理由，應予准許。
四、本件聲請為有理由，爰裁定如主文。 　
中　　華　　民　　國　　110 　年　　12　　月　　14　　日
                  家事第一庭  法  官　李美燕
以上正本係照原本作成。
如對本裁定抗告，須於裁定送達後10日內向本院提出抗告狀，並
繳納抗告費用新臺幣一千元。
中　　華　　民　　國　　110 　年　　12　　月　　14　　日
                              書記官　廖婉凌
                              
附表：
編號 不動產名稱 權利範圍 1 臺中市○○區○○○段000000000地號土地 8分之6 2 臺中市○○區○○○段000000000地號土地 1分之1 3 臺中市○○區○○○段000000000地號土地 1分之1 4 臺中市○○區○路○段○路○○段 000000000地號土地 1分之1 5 臺中市○○區○路○段○路○○段 000000000○號建物（建物門牌：臺中市○○區○○路000巷0號） 1分之1